---
title: "21-1 Data Analytics in R midterm report"
author: "이서희, 전아현, 최지우"
date: "4/14/2021"
output: html_document
---
# 코로나19 팬데믹 이전 청와대 국민 청원과 이후 청원의 유형 변화 분석 

## 분석 목적

코로나 19 팬데믹은 전세계적으로 뉴노멀의 시대를 열었다. 대부분의 것들이 비대면으로 이어지고, 생활반경도 사회적 거리두기로 인해 코로나19 이전보다 줄어들었다. 이는 개인의 삶에 많은 변화를 불러드렸고 사람들의 정서에도 많은 영향을 끼쳤다. 가장 대표적으로 기독교에 대한 시선이 좋지 않아졌으며, 기존 가게들은 손님이 없어 문을 닫지만 배달 대행업체는 엄청난 배달건수를 달성중이고, 비IT 업계는 구조조정과 새로운 인력을 고용하기를 중단하였지만 IT 업계는 호황을 누리며 대규모 IT인력 채용을 하고있다. 
국민들의 정서를 분석하기 위해 대한민국 국민들의 하나의 소통의 창구인 청와대 국민청원에 올라온 청원글들을 사용하여 코로나19 이전과 이후 청원 유형을 통해 어떤 유의미한 차이가 있는지 알아보고자 한다. 

## 데이터 수집 및 가공

수집할 데이터:
- 번호
- 분류
- 제목
- 청원 만료일 (청원 등록+30일)
- 참여인원

```{r include=FALSE}
library(RSelenium)
library(rvest)
library(httr)
library(xml2)
library(tidyverse)

# docker 사용
# 셀리니움 초기 설정
# java -jar /Users/cho2jiwoo/selenium-server-standalone-3.141.59.jar -port 4445
remDr <- remoteDriver(remoteServerAddr = "localhost", port=4445L, browserName = "chrome")
```

2019~지금까지 총 100,891개의 청원 긁어오기
```{r include=FALSE}
# 2019년까지
pages <- 1:14413
# 서버 부하로 차단되는거 방지하기 위해 20 페이지씩 끊어서 긁기
lim <- 20

url = "http://www1.president.go.kr/petitions/?c=0&only=2&page="
new_url <- paste0(url,pages)
df <- data.frame(matrix(ncol=5,nrow=0))
colnames(df) <- c("번호","분류","제목","청원만료일","참여인원")
```

```{r}
remDr$open()
start_time <- Sys.time()
while(length(new_url) > 0){
  # 청원목록 긁어오기
  for(i in 1:lim){
    # 사이트 띄우기
    remDr$navigate(new_url[i])
    
    # html 가져오기
    src <- remDr$getPageSource()[[1]]
    html <- read_html(src)
    
     ### 번호 ###
    nodes <- html_nodes(html, 'div.ct_list1 > div.board > div.b_list > div.bl_body > ul.petition_list > li > div.bl_wrap > div.bl_no')
    # 번호, 분류, 제목, 청원 만료일, 참여인원 긁어오기
    res <- html_text(nodes)
    no <- gsub("번호 ","",res)
    
    ### 분류 ###
    nodes <- html_nodes(html, 'div.ct_list1 > div.board > div.b_list > div.bl_body > ul.petition_list > li > div.bl_wrap > div.wv_category:not(.sound_only)')
    # 번호, 분류, 제목, 청원 만료일, 참여인원 긁어오기
    res <- html_text(nodes)
    category <- gsub("분류 ","",res)
    
    ### 제목 ###
    nodes <- html_nodes(html, 'div.ct_list1 > div.board > div.b_list > div.bl_body > ul.petition_list > li > div.bl_wrap > div.bl_subject > a')
    # 번호, 분류, 제목, 청원 만료일, 참여인원 긁어오기
    res <- html_text(nodes)
    title <- gsub("제목 ","",res)
    
    ### 청원 종료일 ###
    nodes <- html_nodes(html, 'div.ct_list1 > div.board > div.b_list > div.bl_body > ul.petition_list > li > div.bl_wrap > div.bl_date')
    # 번호, 분류, 제목, 청원 만료일, 참여인원 긁어오기
    res <- html_text(nodes)
    expDate <- gsub("청원 종료일 ","",res)
    
    ### 참여인원 ###
    nodes <- html_nodes(html, 'div.ct_list1 > div.board > div.b_list > div.bl_body > ul.petition_list > li > div.bl_wrap > div.bl_agree')
    # 번호, 분류, 제목, 청원 만료일, 참여인원 긁어오기
    res <- html_text(nodes)
    noOfPetition <- gsub("참여인원 ","",res)
    
    # 데이터프레임으로 모으기
    petitions <- data.frame(no,category,title,expDate,noOfPetition)
    colnames(petitions) <- c("V1","V2","V3","V4","V5")
    
    # 데이터프레임에 합치기
    df <- rbind(df, petitions)
    Sys.sleep(3)
  }
  new_url <- new_url[-c(1:lim)]
}
tail(df)
remDr$quit()
```

```{r}
end_time <- Sys.time()
time_diff <- end_time - start_time
time_diff
history <- append(history,new_url[1])
tail(history)
```

```{r}
remDr$close()
# TEST
testdf <- df
di <-  which(duplicated(testdf))
testdf[di,]
cleaned <- testdf[-di,]
cleaned$V4 <- as.Date(cleaned$V4)
cleaned$V5 <- gsub("\\W","",cleaned$V5) %>% as.integer

MayToDec <- cleaned[which(cleaned$V4>"2019-5-01"),]
colnames(MayToDec) <- c("id", "category", "title", "expiryDate", "numOfAgrees")

write.csv(MayToDec, "petition_data2.csv", row.names = F)
```