---
title: "tTest"
author: "최지우"
date: "4/25/2021"
output: html_document
---

# 가설 설정

$귀무가설 : 자영업,\ 소상공인\ 관련\ 국민\ 청원\ 게시글의\ 감성이\ 코로나\ 이전과\ 이후에\ 차이가\ 없다$

$대립가설 : 자영업,\ 소상공인\ 관련\ 국민\ 청원\ 게시글의\ 감성이\ 코로나\ 이전보다\ 이후에\ 더\ 나쁘다$

## 정규성 검정

```{r}
# 코로나 이전 
qqline(beforeTitleAndScore$score, col="green")
shapiro.test(beforeTitleAndScore$score)
hist(beforeTitleAndScore$score)

# 코로나 이후
qqline(afterTitleAndScore$score, col="green")
shapiro.test(afterTitleAndScore$score)
hist(afterTitleAndScore$score)

```

## 두 모집단의 중심 차이에 대한 비모수 검정

데이터가 정규분포를 따르지 않아 t-test를 사용하지 못하여 Wilcoxon rank sum test를 사용한다

```{r}
# 코로나 이전 이후 평균 감성 점수
mean(beforeTitleAndScore$score)
mean(afterTitleAndScore$score)
```

코로나 이후 평균 감성 점수가 코로나 이전 평균 감성 점수보다 더 작다.

감성점수가 작을 수록 감성이 나쁘다.

즉 코로나 이후에 감성이 더 나쁘다고 할 수 있다.

통계기법을 사용하여 이 차이가 유의한지 알아보자.

```{r}
wilcox.test(beforeTitleAndScore$score, afterTitleAndScore$score, alternative="greater")
```

p-value가 0.03566으로 p-value \< 0.05 이므로 귀무가설은 기각되고 대립가설이 채택되었다.

즉 자영업, 소상공인 관련 국민 청원 게시글의 감성이 코로나 이전보다 이후에 더 나빠졌다고 해석할 수 있다.
